【裁判字號】    89,易,769
【裁判日期】    890622
【裁判案由】    公共危險
【裁判全文】
臺灣桃園地方法院刑事判決                          八十九年度易字第七六九號
    公  訴  人  臺灣桃園地方法院檢察署檢察官
    被      告  甲○○
右列被告因公共危險案件，經檢察官提起公訴（八十九年度偵字第二八三五號、第三
五九四號），本院判決如左：
        主  文
甲○○無罪。
        理  由
一、公訴意旨略以：被告甲○○於民國八十八年十二月十九日下午五時三十分許，在
    桃園縣大溪鎮下田心子二七號廚房，發現瓦斯爐所用瓦斯已用盡，欲移換熱水器
    所用瓦斯筒，理應注意換裝時應將瓦斯筒開關關緊，以免瓦斯外漏，且依當時狀
    況非其所不能注意，竟疏未關緊開關，貿然換裝，導致瓦斯外漏，引燃旁邊爐灶
    火苗，發生氣爆，炸毀該廚房，使廚房內祖母乙○○○受有重度灼傷之傷害，嗣
    於八十九年一月二十日因傷過重不治死亡，被告亦因此而嚴重灼傷，案經桃園縣
    警察局大溪分局報請臺灣桃園地方法院檢察署檢察官偵查起訴，因認被告涉有刑
    法第一百七十六條、第一百七十三條第二項之準失火罪及同法第二百七十六條第
    一項之過失致人於死罪等罪嫌。
二、按犯罪事實應依證據認定之，無證據不得推定其犯罪事實；又不能證明被告犯罪
    者，應諭知無罪之判決，刑事訴訟法第一百五十四條、三百零一條第一項分別定
    有明文；再認定不利於被告之事實，須依積極證據，苟積極證據不足為不利於被
    告事實之認定時，即應為有利於被告之認定，更不必有何有利之證據，最高法院
    三十年上字第八一六號著有判例可資參照。
三、查公訴人認被告涉有前揭公訴意旨欄所載之犯行，無非以：(1)、被告於警訊中坦
    誠不諱；(2)、證人丙○○（起訴書誤載為林清先）證詞；(3)、桃園縣消防局火災
    原因調查報告書；(4)、現場照片；(5)、臺灣桃園地方法院檢察署勘驗筆錄、驗斷
    書、相驗屍體證明書等論據資為執認被告涉有前開公訴意旨欄所載之犯行云云。
四、訊據被告甲○○堅詞否認涉有右揭犯罪事實，辯稱：八十八年十二月十九日下午
    五時三十分許，伊祖母即被害人乙○○○於前址大溪鎮下田心子二七號，囑伊前
    去將熱水器所使用之瓦斯桶換裝至廚房使用，詎伊步出房門甫行至廚房轉角處即
    發生爆炸，然伊確無換裝動移熱水器所使用之該桶瓦斯等語。經查：（一）、證
    人丁○○即桃園縣警察局大溪分局南雅派出所警員於本院八十九年五月二十五日
    調查時結稱，其於八十九年一月二十七日前去桃園縣桃園市○○路○段一八八號
    九樓之一制作警訊筆錄時，因被告當時負傷無法言語應訊，故該紙偵訊（調查）
    筆錄係被告母親戊○○應訊作答之筆錄，並非被告供述之內容等語，足見被告既
    未應訊供述，更無供承坦認，則如何遽謂被告業已坦承不諱？（二）、又證人乃
    係將自己所體驗之事實作為訴訟證據資料提出報告者，是如非親身經歷所知事實
    之人，其究如何向法院供述待證事實並提供訴訟資料，查證人丙○○即被告之叔
    父於警訊及本院八十九年五月二十五日調查時證稱，案發當時其並未在現場，亦
    未親見火災發生情形等語，足證本件事發當時證人丙○○既未在現場親見體驗事
    發經過，則其究如何證述綦詳？又如何向法院報告、供述體驗事實？（三）、再
    證人丙○○於八十九年一月二十一日警訊及同日檢察官偵訊時固證稱，係因被告
    換裝瓦斯桶時，不慎引燃火苗，造成瓦斯氣爆，進而釀成火災云云，惟查證人丙○○於本院八十九年五月二十五日調查時另證稱，其警訊時所為之供述係傳聞自
    被告於審判外之供述，檢察官偵訊時所為之證詞則係傳聞自其侄子林振誠於審判
    外之陳述云云，然查被告於八十九年一月二十七日警員丁○○前去詢問時，尚因
    負傷無法言語應訊，此節業據證人丁○○於本院八十九年五月二十五日庭訊時結
    稱在卷，則被告究如何於八十九年一月二十一日或之前向證人丙○○陳述事發情
    形？況證人丙○○於同日警訊及檢察官偵訊時，為何同一供述內容，竟有不同之
    傳聞來源？一則傳聞自被告，一則傳聞自其侄子林振誠？堪信證人丙○○所證，
    尚難謂無瑕疵可指，其所為證言之憑信性，要難遽加信憑。（四）、復且證人丙○○於警訊及檢察官八十九年一月十一日偵訊時先證稱，係因被告換裝瓦斯桶時
    ，不慎引燃火苗，造成瓦斯氣爆，進而釀成火災云云，詎其於本院八十九年五月
    二十五日調查時竟改稱，起火原因可能係因被害人乙○○○未關緊瓦斯桶所致云
    云，益見證人丙○○前後證述不一，其所為證言之憑信性，尚難率加採信。（五
    ）、況證人以被告審判外不利於己之陳述作為內容之陳述，與被告審判中陳述不
    一時，非經證明被告審判外不利於己之陳述係出於任意性，且在有特別可信用性
    情況下所為者，不得作為判斷之依據，查證人丙○○於本院八十九年五月二十五
    日訊時固證稱，其於八十九年一月二十一日警訊時所為之陳述，係以被告審判外
    之供述作為陳述云云，然查證人丙○○之證言既有前述第（三）、（四）點之瑕
    疵可指，自尚難認有供述真摰性之特信情況，得否遽憑該傳聞供述遽認被告涉有
    前記公訴意旨欄所載之犯行，實要非無疑。（六）、況微諸卷附之桃園縣消防局
    火災原因調查報告書，固認起火原因以瓦斯洩漏遇火源爆炸引火之可能性較大，
    且消防隊人員進入屋內搶救時，浴室外之瓦斯桶仍在洩漏並冒出火花，第查衡諸
    卷附之該紙桃園縣消防局火災原因調查報告書，似僅能推認前址大溪鎮下田心子
    二七號之起火原因而已，似要難據此證據素材即率跳躍推論被告涉有前揭公訴意
    旨欄所載之犯行。（七）、矧質諸卷附之現場照片及臺灣桃園地方法院檢察署勘
    驗筆錄、驗斷書、相驗屍體證明書，一則僅能推斷出前址房屋之燒燬情形，再則
    僅得推論被害人乙○○○之死因為何，得否援此即遽認係因被告換裝瓦斯時未將
    瓦斯筒開關關緊，致瓦斯外漏，引燃火苗，發生氣爆，似要非無疑，此外，復查
    無其他積極證據足認被告涉有上開公訴意旨欄所載之犯行，核屬不能證明被告犯
    罪，爰依首開刑事訴訟法之規定及判例之意旨，諭知被告無罪之判決。
據上論斷，應依刑事訴訟法第三百零一條第一項判決如主文。
本案經檢察官呂理銘到庭執行職務。
中      華      民      國    八十九    年      六      月    二十二    日
                                臺灣桃園地方法院刑事第五庭
                                            法  官  林信旭
右正本證明與原本無異。
如不服本判決，應於判決送達後十日內，向本院提出上訴狀。
                                            書記官  吳一凡
中      華      民      國    八十九    年      六      月    二十三    日


司法院資訊處製作；財團法人民間司法改革基金會備份。
